臺灣新竹地方法院刑事判決
110年度訴字第646號
公  訴  人  臺灣新竹地方檢察署檢察官
被      告  葉正中



上列被告因違反廢棄物清理法案件，經檢察官提起公訴（110年
度偵字第1678號），本院判決如下：
    主    文
葉正中犯廢棄物清理法第四十六條第四款前段之非法清理廢棄物
罪，處有期徒刑壹年壹月。　　
　　犯罪事實
一、葉正中於民國109年6月間，以址設新竹市○○路0段000號之生
    活雅集有限公司名義(於民國105年05月16日廢止登記)承攬
    林町達位在新竹市○區○○街00巷0號房屋（下稱案場）之室內
    裝修工程(下稱本件工程)，負責本件工程施作期間所生一般
    事業廢棄物之清運工作。葉正中明知從事廢棄物清理業務，
    應向主管機關申請許可文件，始得受託清理廢棄物，於109
    年7月間之某日時許，未經主管機關許可而得從事廢棄物清
    理，基於非法清理廢棄物之犯意，將本件工程所生部分廢木
    材、廢瓦楞板、廢磚瓦等一般事業廢棄物，以不詳方式載運
    至陳成東共有之新竹縣○○鎮○○○段000地號土地（下稱本件土
    地）上傾倒。嗣經新竹縣政府環境保護局及新竹縣政府警察
    局新埔分局據報到場處理而循線查獲上情。　
二、案經新竹縣政府警察局新埔分局報告臺灣新竹地方檢察署檢
    察官偵查後起訴。　　
　　理    由
壹、程序方面
　　本判決所引用被告葉正中以外之人於審判外之陳述，被告於
    本院準備程序時並無爭執，且均未於言詞辯論終結前聲明異
    議（見訴卷第40頁、第60至89頁）。本院審酌上開證據資料
    作成時之情況，尚無違法不當及證明力明顯過低之瑕疵，亦
    認為以之作為證據應屬適當，依刑事訴訟法第159條之5規定
    ，均有證據能力。至本院以下所引用非供述證據部分，並無
    證據證明係公務員違背法定程序所取得，是依刑事訴訟法第
    158條之4規定反面解釋，即均具證據能力。
貳、實體方面
一、訊據被告固坦認其未領有廢棄物清理許可文件；於109年6月
    間向林町達承攬本件工程，負責清運案場施工所生一般事業
    廢棄物等情，惟矢口否認有何非法清理廢棄物犯行，並辯稱
    ：剛開始拆除工程所生廢棄物全部委由證人蔡忠義清除。後
    期施作系統櫃後所生廢棄物由我自己處理，我沒有載運廢棄
    物至本件土地上傾倒。本件土地現場遭傾倒的廢棄物與案場
    所產生的廢棄物數量不符等語。經查：
　㈠被告坦認部分事實及本件土地遭人傾倒廢木材、廢瓦楞板、
    廢磚瓦，其中夾雜書寫案場施工尺寸的紙張、東矩公司收貨
    貨運資料等情，核與證人林町達、徐秋遊於警詢時及偵查中
    之證述、證人許永燦於警詢時及本院審理時之證述、證人陳
    成東於警詢時之證述大致相符（見偵卷第14至19、89、91、
    28至31、88、90、20至27頁、訴卷第70至78頁），並有新竹
    縣政府環境保護局稽查工作紀錄1紙、稽查照片6張、生活雅
    集有限公司工程總報價單、系統報價單、水電報價單共4紙
    、東矩有限公司報價單暨請款單共21紙、新竹縣政府警察局
    新埔分局寶石派出所採證照片16張、本件土地之土地建物查
    詢資料、地籍圖查詢資料1份在卷可稽（見偵卷第32、36、4
    1至73、33至35頁），是此部分事實，首堪認定。
　㈡本件土地上的廢木材部分與證人林町達所有案場的舊地板相
    同，業據其於偵查中證述明確（見偵卷第89頁）。又證人許
    永燦於本院審理時證稱：我負責本件工程中的系統櫃安裝，
    板材在案場施作都會因裁切而產生廢棄物，會用麻袋裝一裝
    放置現場，我不負責清運廢棄物。我進場的時候就已經有完
    成保護工程，我印象中安裝的系統櫃是咖啡色等語（見訴卷
    第70至78頁）。於警詢時證稱：我施工的材料是被告向東矩
    公司購買的，系統櫃板材經裁切會變成一小塊的木板（見偵
    卷第21頁）。對照本件土地現場採證照片所示麻袋裝有裁切
    過的廢木材、咖啡色廢木板、東矩公司收件貨運資料等節（
    見偵卷第71至73頁），足見案場拆除及證人許永燦在案場使
    用東矩公司系統櫃板材施工所生廢木材，不明原因遭他人載
    運至本件工地上傾倒等節為真。
　㈢證人蔡忠義於本院審理時證稱：我有承包本件工程中的拆除
    、打石部分，我拆的是原屋的木櫃、門及打下來的磚頭，不
    是本件土地上遭傾倒裝潢的廢料，我自己清運到合法的地方
    。我完成承包工項後，系統櫃的人員（應指證人許永燦）才
    進場，我施工期間還沒看到裝保護板，後續裝修所生的廢棄
    物不是我負責處理等語（見訴卷第62至69頁），且上情復為
    被告所不爭執（見訴卷第83至84頁）。對照本件土地現場採
    證照片所示遭傾倒物品為大片廢瓦楞板（即保護板）、切割
    後的廢木材等節（見偵卷第67至72頁），足認證人蔡忠義證
    述本件土地上遭傾倒物品非來自其施作工項所生廢棄物等語
    ，應屬可信。　　
　㈣被告既然負責本件工程所生廢棄物的清運工作，部分廢棄物
    卻不明原因載運至本件土地上傾倒，而被告復無法釋明究竟
    以何等合法方式清運案場所生該等廢棄物，足證被告確實以
    不詳方式將本件工程所生部分廢木材、廢瓦楞板、廢磚瓦等
    一般事業廢棄物，非法載運至本件土地上傾倒。
　㈤被告固以前詞置辯。惟查，由本件土地上遭傾倒廢棄物中夾
    雜書寫案場施工尺寸的紙張（花園街林先生）及東矩公司收
    貨貨運資料可知（見偵卷第73頁），該等廢棄物確實有來自
    被告承攬本件工程後期系統櫃安裝及完工拆除保護板部分，
    自難諉過於僅初期進場施作之證人蔡忠義。再佐以被告作為
    最終清運的負責人，未能釋明全部廢棄物的合法去向，足證
    其非法清理廢棄物，至為明確。又所傾倒廢棄物的多寡，並
    無礙本罪之成立，尚難徒以數量不符而反推不成立非法清理
    廢棄物。　
　㈥起訴書固認被告與身分不詳之人共同基於非法清理廢棄物之
    犯意聯絡。惟被告單獨負本件工程所生廢棄物清運責任，業
    如前述，且證人蔡忠義、許永燦均否認協助被告非法清理廢
    棄物，此外，檢察官並未指明被告有何與他人分擔非法清理
    廢棄物之行為或犯意聯絡，自難認本案尚有其他共犯存在。
　㈦綜上所述，本案事證已臻明確，被告所辯為卸責之詞，不足
    採信。從而，被告上開犯行，堪以認定，應依法論科。　
二、論罪科刑：
　㈠核被告所為，係犯廢棄物清理法第46條第4款前段之非法清理
    廢棄物罪。　
　㈡被告於106年間，因公共危險案件，經本院以106年度竹交簡
    字第767號判決判處有期徒刑4月確定，於107年10月4日徒刑
    易科罰金執行完畢等情，有臺灣高等法院被告前案紀錄表1
    份在卷可參，足認於受有期徒刑執行完畢後，5年以內故意
    再犯本案有期徒刑以上之罪，為累犯，惟檢察官就司法院釋
    字第775號解釋文所明示，關於累犯者有其特別惡性及對刑
    罰反應力薄弱而加重最低本刑部分，並未具體指出證明方法
    ，故此部分列為刑法第57條第5款所定「犯罪行為人之品行
    」進行審酌，而無刑法第47條累犯加重規定之適用（最高法
    院110年度台上大字第5660裁定參照），附此敘明。
　㈢爰以行為人之責任為基礎，審酌被告未向主管機關申請核發
    一般事業廢棄物清理許可文件，竟任意傾倒一般事業廢棄物
    在他人土地上，進而破壞自然環境生態，有害土地利用，漠
    視環境保護之重要性，自始否認犯罪之態度，所為實屬不該
    。兼衡其自陳專科畢業之智識程度，離婚，育有2名子女，
    從事設計統包工作，收入不穩定等一切情狀，量處如主文所
    示之刑，以示懲儆。 　　　
據上論斷，應依刑事訴訟法第299條第1項前段，判決如主文。
本案經檢察官馮品捷提起公訴，檢察官陳亭宇到庭執行職務。
中　　華　　民　　國　　111 　年　　5 　　月　　26　　日
                  刑事第一庭  審判長法  官  楊麗文   
　　　　　　　　　 
                                    法  官  楊惠芬
　　　　　　　　　　　　　　　　　　
                                    法  官  王凱平
以上正本證明與原本無異。
如不服本判決應於收受本判決後20日內向本院提出上訴書狀，上
訴書狀應敘述具體理由。上訴書狀未敘述上訴理由者，應於上訴
期間屆滿後20日內補提理由書狀於本院(均須按他造當事人之人
數附繕本 )「切勿逕送上級法院」。 
中　　華　　民　　國　　111 　年　　5 　　月　　26　　日
                                    書記官  鍾佩芳
附錄本案論罪科刑法條：　
廢棄物清理法第46條第4款
有下列情形之一者，處1年以上5年以下有期徒刑，得併科新臺幣
1500萬元以下罰金：
四、未依第41條第1項規定領有廢棄物清除、處理許可文件，從
    事廢棄物貯存、清除、處理，或未依廢棄物清除、處理許可
    文件內容貯存、清除、處理廢棄物。